臺灣臺南地方法院臺南簡易庭民事判決
111年度南簡字第1154號
原      告  鄭俊銘  
訴訟代理人  江信賢律師
            鄭安妤律師
            蔡麗珠律師
            蘇榕芝律師
被      告  鄭俊宏  

訴訟代理人  劉哲宏律師
            鄭猷耀律師

上列被告因家暴恐嚇案件，原告提起刑事附帶民事訴訟請求侵權
行為損害賠償，由本院刑事庭以111年度附民字第582號刑事附帶
民事訴訟裁定移送前來，經本院臺南簡易庭於民國111年11月8日
言詞辯論終結，判決如下：
    主      文
被告應給付原告新臺幣15萬元，及自民國111年7月13日起至清償
日止，按年息百分之5計算之利息。
原告其餘之訴駁回。
訴訟費用由被告負擔10分之1，餘由原告負擔。
本判決第1項得假執行。但被告如以新臺幣15萬元為原告預供擔
保，得免為假執行。
　　事實及理由
一、原告起訴主張：
　㈠被告與原告係兄弟，二人原先均為南台彩藝印刷廠股份有限
    公司（下稱南台公司）股東，雙方長期因業務經營互有糾紛
    及民事訴訟，嗣於民國109年6月4日，在臺灣高等法院臺南
    分院（下稱臺南高分院）就109年度勞上移調字第6號給付工
    資事件、109年度上移調字第61號給付股利事件達成調解後
    ，於109年7月24日，簽立「股權買賣契約暨保證書」並完成
    公證，約定由被告以新臺幣（下同）4,200萬元之價格，將
    其持有之南台公司股權全數出售與原告。詎被告因事後認上
    開調解及股權買賣內容對其不公，數度電聯要求原告出面處
    理未獲回應，心生不滿，竟基於恐嚇危害安全之犯意，於11
    0年11月4日晚間6時48分許，持手機連結網際網路，將「你就等
    著看我會如何處理你們這些人。我就算被判進監獄我也要讓
    你鄭俊銘知道你的下場會如何！在外小心，身體保重，我會
    盡快處理你，幹！」、「鄭俊銘，大家玩大一點，不是你死
    ，就是我死」等文字訊息，以及其先前傳送與前案民事訴訟
    委任之律師黃俊仁、內容提及：「本人鄭俊宏就算這條命沒
    了，我也不會放過你」之通訊軟體LINE訊息截圖，一併傳送
    至時由原告經營之南台公司之臉書粉絲專頁，以此加害生命
    、身體安全之事恐嚇原告，使其心生畏懼，致生危害於其安
    全。而被告上開家暴恐嚇行為業經本院刑事庭以111年度簡
    字第2011號刑事簡易判決判處被告犯恐嚇危害安全罪，處拘
    役40日，如易科罰金，以1,000元折算1日在案。
　㈡又原告因被告恐嚇等不法侵害行為，致夜夜難以安眠，受有
    極嚴重之精神上痛苦，爰依民法第184條第1項、第195條第1
    項前段規定，請求被告給付精神慰撫金200萬元，以資慰藉
    。
　㈢並聲明：被告應給付原告200萬元，及自刑事附帶民事起訴狀
    繕本送達之翌日起至清償日止，按年息百分之5計算之利息
    。
二、被告辯稱：。
　㈠被告雖對刑事案件所認定之事實不爭執，惟被告在臺南高分
    院就109年度勞上移調字第6號給付工資事件、109年度上移
    調字第61號給付股利事件，係在當時委任律師之建議及說服
    下，與原告達成和解，將名下南台公司持股全數出售予被告
    ；嗣被告始知悉原告於調解時提出之鑑價報告乃逾期之鑑價
    報告，且可能與被告所委任之律師有不正當交往，致被告以
    賤價出售全部持股。被告慮及自己多年來苦心經營之南台公
    司，在原告之設計下，遭完全逐出，實心有不甘、悲憤難平
    ，在經被告屢次要求原告出面說明，原告均拒絕出面情況下
    ，被告不得已乃向南台公司Facebook粉絲專頁傳送原告所提
    告之内容。
　㈡就被告所傳送之内容以觀，被告稱要「處理」原告，並傳送
    「法務部廉政署檢舉信箱確認信」之照片，對照前後文意，
    係指被告將透過各種訴訟、檢舉管道「處理」原告，讓原告
    獲致應有之報應。而所提及之「不是你死 就是我死」等語
    ，對照通俗口語「死定了、完蛋了」，意指「事情搞砸、被
    揭穿，導致一敗塗地」，亦係再次說明會將原告所為之不法
    情事告知司法、行政機關，將使原告受到判刑、裁罰或要賠
    償被告鉅額款項而「死定了」。衡諸被告甫蒙受鉅額損失，
    花費40萬元聘請律師，卻與原告合謀等情，雖用詞略為粗俗
    ，惟仍不出抒發心情之情緒性用語，並非對原告為惡害通知
    ，且原告與被告纏鬥多年，雙方屢有訴訟、紛爭，彼此用語
    均非客氣，被告所傳送之上開内容，亦不至讓原告心生畏怖
    。
  ㈢被告因久任南台公司之股東，突然喪失股東身份，鬱悶委屈
    心情無處訴說，爰將自己不甘之心情向南台公司之Facebook
    粉絲專頁訴說，主觀上並非對原告為惡害通知，否則應係直
    接口頭、傳訊息或打電話予原告，而非以私人訊息傳送至南
    台公司Facebook粉絲專頁。加以南台公司Facebook粉絲專頁
    係由小編人員管理，並非由原告親自管理，益見被告並無將
    訊息内容告知原告之意，實未對原告為惡害通知。原告未因
    此受有何巨大之損害，是其請求精神慰撫金200萬元，顯屬
    過高。
  ㈣並聲明：
　　⒈原告之訴駁回。
　　⒉如受不利之判決，被告願供擔保，請准宣告免為假執行。
三、本院得心證之理由：
  ㈠原告起訴主張之前開事實，業據其提出臺南高分院調解筆錄
    、公證書、股權買賣契約、保證書、扣繳憑單暨相關支票、
    長興鑑價公司鑑價資料等為證，並經本院依職權調取本院11
    1年度簡字第2011號刑事偵審卷宗審核無訛，堪認為真實。
  ㈡被告雖辯稱：其言詞並無恐嚇之意思云云，惟按刑法第305之
    恐嚇危害安全罪，所稱以加害生命、身體、自由、名譽、財
    產之事，恐嚇他人者，係指以使人生畏怖心為目的，而通知
    將加惡害之旨於被害人而言，且所謂恐嚇，指凡一切言語、
    舉動足以使人生畏怖心者均屬之，而該言語或舉動是否足以
    使他人生畏怖心，應依社會一般觀念衡量之。本件被告係認
    兩造所簽立「股權買賣契約暨保證書」，約定由被告以4,20
    0萬元價格出售其持有之南台公司股權予原告之內容對其不
    公而心生不滿，遂與原告發生股權買賣糾紛，嗣被告持手機
    連結網際網路，將「你就等著看我會如何處理你們這些人。我
    就算被判進監獄我也要讓你鄭俊銘知道你的下場會如何！在
    外小心，身體保重，我會盡快處理你，幹！」、「鄭俊銘，
    大家玩大一點，不是你死，就是我死」等文字訊息，以及其
    先前傳送與前案民事訴訟委任之律師黃俊仁、內容提及：「
    本人鄭俊宏就算這條命沒了，我也不會放過你」之通訊軟體
    LINE訊息截圖，一併傳送至時由原告經營之南台公司之臉書
    粉絲專頁，則就其前後言詞及兩造發生糾紛之緣由綜合觀之
    ，該等言詞客觀上已足使一般人感覺生命安全遭受威脅，並
    達足使人心生畏怖之程度，是被告辯稱其無恐嚇之故意云云
    ，自難憑採。
  ㈢次按因故意或過失，不法侵害他人之權利者，負損害賠償責
    任；不法侵害他人之身體、健康、名譽、自由、信用、隱私
    、貞操，或不法侵害其他人格法益而情節重大者，被害人雖
    非財產上之損害，亦得請求賠償相當之金額， 民法第184條
    第1項前段、第195條第1項分別定有明文。又法律上所規定
    之恐嚇，即係以加害生命、身體、自由、名譽、財產之事為
    限，目的在於保護個人免受不當外力施加恐懼的意思自由，
    倘以使人畏怖為目的，為惡害之通知，受通知人因心生畏懼
    而有不安全感，即足當之，不以客觀上發生實際的危害為必
    要；又惡害之通知方式並無限制，凡一切之言語、舉動，不
    論直接或間接，足以使他人生畏懼心者，均包含在內；至是
    否有使被害人心生畏懼，應以各被害人主觀上之感受，綜合
    社會通念判斷之。是故，如加害人以恐嚇方式，對被害人為
    惡害之通知，自應就其侵害他人生命、身體所生之非財產上
    之損害，負損害賠償責任。經查，本件被告上開行為及用詞
    均屬具有濃厚警告、威嚇意味，足已傳達將加害他人身體、
    生命之惡害，客觀上已足使原告心生畏怖，核已不法侵害原
    告之人格法益，自可認定原告因此受有精神上之痛苦且情節
    重大，是原告主張其精神上因此受有損害，依上開規定請求
    被告賠償其所受非財產上之損害即精神慰撫金，洵屬有據。
  ㈣又按被害人受有非財產上損害，請求加害人賠償相當金額之
    慰撫金時，法院對於慰撫金之量定，應斟酌實際加害情形、
    所造成之影響、被害人痛苦程度、兩造之身分、地位、經濟
    情形及其他各種狀況，以核定相當之數額（最高法院51年台
    上字第223號、47年台上字第1221號裁判意旨參照）。本件
    原告因被告之恐嚇行為而受有精神上之損害，已如前述，依
    前開規定，被告對其因此所受之非財產上損害，自應負賠償
    之責。查原告係專科畢業，目前就讀碩士班，並為南台公司
    負責人，除109、110年度各類所得總額分別為2,010,047元
    、11,428,936元外，名下尚有4筆投資（財產總額達83,004,
    530元）；而被告則係高職畢業，目前無業，109、110年度
    各類所得總額分別為0元、1,572元、名下無任何財產（財產
    總額0元）等情，業據兩造各自陳明在卷，並有兩造稅務電
    子閘門財產所得調件明細表在卷可稽。本院審酌兩造為兄弟
    關係，被告因南台公司股權買賣糾紛，竟在南台公司之臉書
    粉絲專頁恐嚇原告，並斟酌兩造前述身分、社會地位、學識
    、經濟狀況、被告對原告所為之恐嚇行為輕重程度、對原告
    造成之損害情形等一切情狀，認原告請求慰撫金200萬元，
    實屬過高，應予核減為15萬元，方稱允適；至逾此數額之請
    求，則無理由，應予駁回。
四、綜上所述，原告主張依侵權行為之法律關係，請求被告給付
    15萬元，及自111年7月13日起至清償日止按年息百分之5計
    算之法定遲延利息部分，為有理由，應予准許；超過上開應
    准許之部分，即非正當，要難准許，應予駁回。又本件係屬
    民事訴訟法第427條第1項簡易訴訟事件所為被告部分敗訴之
    判決，依同法第389條第1項第3款規定，就原告勝訴部分，
    應依職權宣告假執行，並依同法第392條第2項規定，依職權
    宣告被告得預供擔保免為假執行。
五、據上論結，本件原告之訴，為一部有理由、一部無理由，依
    民事訴訟法第436條第2項、第79條、第389條第1項第3款、
    第392條第2項，判決如主文。　　
中　　華　　民　　國　　111 　年　　11　　月　　22　　日
                  臺灣臺南地方法院臺南簡易庭
                        法  官  洪碧雀
以上正本證明與原本無異。
如不服本判決，應於送達後20日內向本院提出上訴狀（須附繕本
）。如委任律師提起上訴者，應一併繳納上訴審裁判費。
中　　華　　民　　國　　11　　年　　11　　月　　22　　日
                        書記官  林政良